【裁判字號】    90,訴,608
【裁判日期】    901231
【裁判案由】    職
【裁判全文】
臺灣屏東地方法院刑事判決                            九十年度訴字第六八號
    公  訴  人  臺灣屏東地方法院檢察署檢察官
    被      告  甲○○
              （原名詹曜監）
右列被告因瀆職案件，經檢察官提起公訴（九十年度偵字第三五四四號），本院判決
如左：
        主  文
甲○○對於依據法令從事公務之人員，關於違背職務之行為，行求賄賂，處有期徒刑
壹年，褫奪公權壹年。
扣案之新台幣拾萬元沒收。
        事  實
一、甲○○前因違反戡亂時期肅清煙毒條例案件，經法院判處有期徒三年七月，八十
    三年間復因肅清煙毒條例案件，經法院判處有期徒八年，二罪接續執行，八十八
    年三月六日縮短刑期假釋出監，九十四年二月二十四日指揮書執行完畢日，現仍
    假釋期間，猶不知悔改，九十年六月二日下午三時三十分許，在屏東市○○路一
    三四號「民族大飯店」二一一號房內，遇警臨檢，急將黑色小皮包（內有海洛因
    、安非他命、夾鍊空袋二十三個）及吸食器一組，丟往一樓巷道，以規避查緝，
    嗣為警尋獲，甲○○因仍在假釋期間，且餘刑尚長，恐因犯罪，假釋將遭撤銷，
    竟萌生行求賄賂之意，以使屏東縣警察局屏東分局民族派出所警員尤文良及李國
    城等人違背司法警察職務，不予逮捕，同時將員警推至該房門外走道上，並自身
    上口袋內取出新台幣（下同）一千元之鈔票一大疊，約十萬元，欲交予警員，惟
    為警所拒，命甲○○將鈔票放回行李袋中，同時請求支援，將甲○○帶回警局，
    該行李袋內現金經點算後共三十萬三千六百元。
二、案經屏東縣警察局屏東分局報請臺灣屏東地方法院檢察署檢察官偵查起訴，被告
    在本院審理中，傳拘未到，經通緝後，於九十年十一月十二日被警緝獲。
        理  由
一、訊據被告甲○○對於右揭犯罪事實於本院審理時坦承不諱，核與證人即同在飯店
    房間之吳姿儀、鄭己豐於警詢及檢察官內勤訊問時均證稱：有拿錢叫警察放他一
    條生路，但被警察拒絕（參九十年六月二日警詢筆錄及偵查卷第三十二頁、第三
    十七頁）等語，及證人即執行臨檢勤務員警尤文良、李國城於偵查中均證稱：從
    身上的口袋拿出一大疊一千元的現金要給我們，請我們放過他，而我們拒絕他的
    行賄（參偵查卷第十六頁正面、反面）等語相符，是被告自白與事實相符，且有
    扣案現金可佐，被告犯行洵堪認定，應依法論科。
二、按貪污治罪條例之犯罪主體，依該條例第二條、條三條規定，係以依據法令從事
    公務之人員，及與上開人員共犯本條例之罪者為處罰對象。同條例第十一條第一
    項所規定之關於違背職務行為行賄罪，係指同條例第二條、第三條所規定之人，
    向具有該條例第二條所規定身分之人關於違背職務行為行賄而言；至於同條例第
    十一條第二項另規定不具第二條人員之身分而犯前項之罪者亦同，乃指不具第二
    條人員身分之非公務員，向具有第二條所規定身分之人關於違背職務行為行賄者
    ，亦依第一項規定之刑處罰。前者為公務員對公務員犯罪；後者為非公務員對公
    務員犯罪，兩者之犯罪主體，迥然不同。故非公務員對公務員關於違背職務行為
    行賄，係犯貪污治罪條例第十一條第二項之罪，其於論罪時，因第二項無刑度之
    規定，應併引第一項而依第一項之刑處罰，最高法院八十七年台上字第二四九六
    號判決意旨闡釋甚明。核被告甲○○所為，係犯貪污治罪條例第十一條第二項之
    行求賄賂罪，應依同條第一項之規定處罰；公訴人認被告所犯係貪污治罪條例第
    十一條第一項之行求賄賂罪嫌，尚有未洽，揆諸上開說明，起訴法條應予變更。
    又被告所犯貪污治罪條例第十一條第二項之罪，既於審判中自白，應依同條例第
    十一條第三項之規定，減輕其刑。又被告前因違反戡亂時期肅清煙毒條例案件，
    經法院判處有期徒三年七月，八十三年九月九日入監執行，八十六年二月二十五
    日接續執行另件經法院判處有期徒刑八年之違反肅清煙毒條例案件，八十八年三
    月六日縮短刑期假釋出監，現仍假釋期間，有臺灣屏東地方法院檢察署刑案資料
    查註紀錄表、臺灣高等法院被告全國前案紀錄表及臺灣屏東地方法院法務部在監
    在押資料表各乙件在卷可考。按刑法第四十七條之規定，累犯之成立，必須曾受
    有期徒刑之執行完畢，或受無期徒刑或有期徒刑一部之執行而赦免後，五年以內
    再犯有期徒刑以上之罪者，始足當之。所謂執行完畢，如係經假釋出獄者，須在
    無期徒刑假釋後滿十五年，或在有期徒刑所餘刑期內未經撤銷假釋者，其未執行
    之刑，始得以已執行論。如其為二以上徒刑併執行者，假釋所定最低應執行之期
    間，合併計算之；其所餘刑期，亦應合併計算，此觀刑法第七十九條第一項前段
    、第七十九條之一第一項、第三項之規定甚明。是以，在二以上有期徒刑合併執
    行之情形，經許其假釋出獄者，不論假釋出獄前所行之期間是否已逾其中任一罪
    之刑期，在假釋期間內均應認為尚未執行完畢；斯時，若再犯有期徒刑以上之罪
    ，自不得論以累犯，最高法院八十九年臺上字第一二三號判決意旨可資參照，是
    故，被告前揭二罪係接續執行，參之前開判決意旨，被告現仍於假釋期間，顯不
    符合累犯要件，附此敘明。爰審酌被告不思正業、恐假釋將遭撤銷企圖以金錢規
    避逮捕之犯罪動機、目的、手段、智識程度、犯罪所生損害，及在審判中自白犯
    行、深表悔悟等一切情狀，量處如主文所示之刑，併依貪污治罪條例第十七條及
    刑法第三十七條第二項之規定，宣告褫奪公權一年，以資儆懲。
三、至扣案之新台幣十萬元為被告所有，業經被告供明在卷，且係供行求賄賂所用之
    物，爰依刑法第三十八條第一項第二款之規定，併予宣告沒收。另扣案新台幣扣
    除十萬元後之二十萬三千六百元部分，雖為被告所有，然經被告否認係供行求賄
    賂之用，並辯稱：我是拿將近十萬元左右要行賄，不是賣安非他命的錢，是家裡
    經營土雞城六月五日要發薪水用的（參本院卷第七十六頁）等語。經查：證人即
    執行臨檢勤務員警尤文良於偵查中證稱：甲○○從身上的口袋拿出一大疊一千元
    的現金要給我們，請我們放過他，到派出所後我們點現金約三十萬三千六百元（
    參偵查卷第十六頁正面），及證人即同往員警李國城證稱：他叫我們饒他一次，
    並把我們推出去到二樓門外的走道，後來他從口袋內拿出一筆錢，這筆錢就是之
    前我們一進屋內就發現的行李袋內所裝的錢，當時我們並沒有算數目，是後來到
    派出所才算的（參偵查卷第十六頁反面）各等語，足臻被告當時係自身上的口袋
    中取出現金，欲行賄警方，且係一大疊一千元的現金，衡諸常情，原置於行李袋
    內之現金，取出一疊之意，當非指全部現金，況於急迫情況下將警員推至門外走
    道，以預藏口袋中現金一疊行賄，更非有以全部行賄之意。再參之被告被查獲日
    係六月二日星期六，非金融機構營業日，被告取出六月五日欲發放薪水之現金三
    十萬三千六百元中之一疊行賄警方，當無以全部行賄之意。復參之證人即同在飯
    店房間之吳姿儀供稱：甲○○拿了一把錢要給警方，要求警方放他一馬，警方不
    願意就將他推回房間，要甲○○把錢收好，新台幣現金一疊一千元，總數我不知
    道（參警卷九十年六月二日詢問筆錄），及證人鄭己豐於警詢供稱：在現場甲○
    ○曾取現金一疊向警方要求放他一馬（參警卷九十年六月二日詢問筆錄）各等語
    ，均只知被告拿了一疊或一把現金欲行賄警方，而不知其數額。是被告所辯，以
    將近十萬元左右要行賄等語，應堪足採。公訴人謂扣案現金全部沒收，尚有未洽
    ，附此敘明。
據上論斷，應依刑事訴訟法第二百九十九條第一項前段、第三百條，貪污治罪條例第
十一條第一項、第二項、第三項、第十七條，刑法第十一條、第三十七條第二項、第
三十八條第一項第二款，判決如主文。
本案經檢察官潘國威到庭執行職務。
中      華      民      國      九十      年    十二    月    三十一    日
                                      臺灣屏東地方法院刑事第二庭
                                          審判長法官  吳永宋
                                          法      官  陳松檀
                                          法      官  李淑惠
右正本證明與原本無異。
對於本判決如有不服應於收受送達後十日內向本院提出上訴書狀上訴於台灣高等法院
高雄分院並按他造當事人之人數附具繕本。
                                          書記官      魏慧夷
中      華      民      國      九十      年    十二    月    三十一    日
附錄論罪法條：
貪污治罪條例第十一條
對於第二條人員，關於違背職務之行為，行求、期約或交付賄賂或其他不正利益者，
處一年以上七年以下有期徒刑，得併科新台幣三百萬元以下罰金。
不具第二條人員之身分而犯前項之罪者，亦同。
犯前二項之罪而自首者，免除其刑；在偵查或審判中自白者，減輕或免除其刑。


司法院資訊處製作；財團法人民間司法改革基金會備份。
